臺灣彰化地方法院刑事附帶民事判決 
                                    110年度附民字第68號
原      告  王慶隆


訴訟代理人  黃茂松律師                    
被      告  陳祿霖



上列被告因傷害等案件（本院110年度訴字第111號），經原告提
起刑事附帶民事訴訟，請求損害賠償，本院於民國110年8月3日
言詞辯論終結，判決如下：
    主    文
被告應給付原告新臺幣伍仟肆佰伍拾元，及自民國110年5月6日
起至清償日止，按年息百分之五計算之利息。
原告其餘之訴駁回。
本判決第一項得假執行。但被告如以新臺幣伍仟肆佰伍拾元為原
告預供擔保，得免為假執行。
原告其餘假執行之聲請駁回。 
    事實及理由
一、原告起訴主張：
(一)原告於民國109年8月19日晚上9時許，陪同訴外人陳淑芬（
    原告之妻）前去設址彰化縣○○鄉○○路000000號之「孚濟堂」
    （該址為陳淑芬娘家），準備參與訴外人陳淑芬家族召家之
    家庭會議。原告及訴外人陳淑芬到場後，見非屬陳淑芬娘家
    家族成員之被告及訴外人張均嶾在場，認為家族會議不應該
    有外人參與，遂出言要求被告及訴外人張均嶾離去，因被告
    及訴外人張均嶾拒絕離開，被告即一臉凶神惡煞般，以手掐
    住原告脖子，並徒手毆打原告，致原告因之受有頸部、右手
    及右胸擦傷等傷害。被告另於雙方衝突過程中，多次以「幹
    你娘」等語辱罵原告，致貶損甲○○之社會評價。原告因此支
    出醫療費用新臺幣（下同）450元，且因本件傷害而精神上
    受有損害，請求被告賠償慰撫金40萬元。爰提起本件訴訟。
(二)並聲明：1、被告應給付原告40萬450元，及自起訴狀繕本送
    達翌日起至清償日止，按週年利率5％計算之利息。2、被告
    應將長57公分、寬37公分、字體大小48PT之道歉啟事，連續
    7日張貼在上開地址「孚濟堂」門扇上。3、願供擔保，請准
    宣告假執行。
二、被告之答辯略以：被告雖有於上開時、地掐住原告脖子，但
    並沒有造成傷害，原告所主張的證人都是二等親的家人不足
    採信等語，請求駁回原告之訴，如受不利判決願供擔保免為
    假執行。
三、得心證之理由：
(一)原告主張之上開被告傷害及妨害名譽之事實，業據本院110
    年度訴字第111號刑事判決1份認定屬實，亦經調閱臺灣彰化
    地方檢察署109年度偵字第10956號卷全卷核對無訛，此部分
    事實，堪信為真正。至訴訟代理人主張被告另有恐嚇犯行，
    致原告受有精神上損害部分，此業經臺灣彰化地方檢察署檢
    察官以109年度偵字第10956號為不起訴處分確定，而觀諸上
    揭處分書，亦認定乙○○並無恐嚇之犯行，亦有上開不起訴處
    分書在卷可稽，堪信屬實。　
(二)原告請求被告給付40萬450元，有無理由，說明如下：
 1、按因故意或過失，不法侵害他人之權利者，負損害賠償責任
     ，故意以背於善良風俗之方法，加損害於他人者亦同；不
    法侵害他人之身體、健康、名譽、自由、信用、隱私、貞操
    ，或不法侵害其他人格法益而情節重大者，被害人雖非財產
    上之損害，亦得請求賠償相當之金額，民法第184條第1項、
    第195條第1項分別定有明文。查本件被告之故意傷害及公然
    侮辱行為，致原告受有上開傷害，及貶損其人格、聲譽，已
    如前述，是原告依據侵權行為法律關係，請求被告賠償其所
    受損害，自屬於法有據。又刑事訴訟法第490條前段固規定
    附帶民事訴訟，除「附帶民事訴訟編」有特別規定外，仍應
    準用關於刑事訴訟之規定，但所謂法律之準用應以性質相容
    為前提，刑事訴訟法證據章之規定，與附帶民事訴訟就損害
    金額調查之待證事項性質顯不相符，實無法準用於附帶民事
    訴訟當中，是刑事附帶民事訴訟進行中，對於損害賠償金額
    之調查證據程序，應總體類推適用性質相仿之民事訴訟法規
    定（臺灣高等法院暨所屬法院95年法律座談會刑事類提案第
    45號討論結論參照）。再按當事人主張之事實，經他造於準
    備書狀內或言詞辯論時或在受命法官、受託法官前自認者，
    無庸舉證；當事人對於他造主張之事實，於言詞辯論時不爭
    執者，視同自認，民事訴訟法第279條第1項、第280條第1項
    前段分別定有明文。
 2、茲審究原告所請求之損害額有無理由，分述如下：
  ⑴醫療費用：原告請求賠償就醫之醫療費450元，業據其提出彰
    化基督教醫療財團法人員林基督教醫院109年9月4日診斷書
    及醫院收據各1紙等為證，被告對此無爭執，依上開說明，
    應認為此部分主張洵屬有據。
  ⑵精神慰撫金：按非財產上損害之慰撫金數額，究竟若干為適 
    當，應斟酌兩造身分、地位、經濟狀況、加害程度及其他各
     種情形，俾為審判之依據（最高法院86年度台上字第511號
    、86年度台上字第3537號民事判決參照）。本院審酌原告因
    被告之傷害行為，受有頸部、右手、右胸擦傷之傷害，及受
    辱罵三字經等，其精神自受有相當之痛苦，並參酌原告自陳
    其高中畢業、開設彈簧公司、月收入5萬以上、名下無不動
    產及車輛、已婚、有1名成年及1名未成年子女，及被告自陳
    其專科畢業、從事物流業、未婚、有兩名成年子女，及本件
    事發原因、經過、被告侵權行為情節暨原告所受之傷害程度
    等一切情況，認原告請求被告賠償精神慰撫金，應以5000元
    為適當，逾此部分為無理由，應予駁回 。
  ⑶刊登道歉啟事部分：按名譽被侵害者，並得請求回復名譽之
    適當處分，民法第195 條第1 項後段定有明文。此乃鑑於名
    譽權遭侵害之個案情狀不一，金錢賠償未必能填補或回復，
    因而授權法院決定適當處分，以維護被害人名譽並保障其人
     格權，是法院在被害人聲明之範圍內，權衡侵害名譽情節
    之輕重、當事人身分及加害人之經濟狀況等情形，認以其它
    手段仍不足回復被害人之名譽者，始得命加害人公開道歉，
    作為回復名譽之適當處分（司法院釋字第656 號解釋理由書
    參照）。是所謂適當之處分，係指該處分在客觀上足以回復
    被害人之名譽且屬必要者而言（最高法院51年台上字第223 
    號判例、86年度台上字第3706號判決參照）。基此，名譽權
    被侵害者請求法院藉適當處分以回復其名譽，法院應在被害
    人聲明之範圍內，權衡侵害名譽情節之輕重、當事人身分及
    行為人之經濟狀況，考察客觀時間、空間與特定對象之環境
    、條件，以審判時仍具有必要性者，方堪許之。又被害人請
    求加害人為刊登道歉啟事，法院應斟酌被害人所受損害是否
    現尚存在，以及被害人名譽可否經由刊登道歉啟事予以回復
    等各種情形決定之，並非所有名譽侵害，均得請求刊登。例
    如侵害名譽已歷相當時日，若為刊登道歉啟事，除重新喚起
    世人記憶外，別無作用，或損害甚為輕微，即無准予刊登道
    歉啟事之必要。經查，原告請求被告在址設彰化縣○○鄉○○路
    000000號之「孚濟堂」門扇張貼道歉啟事，以為回復原告名
    譽之方法。惟被告對原告為本件辱罵行為時，現場多為原告
    之家族成員，且其侵害係瞬間發生後即告消失，並未持續存
    在，原告請求將道歉啟示張貼在上開「孚濟堂」門扇上，反
    而足以使本來不知原告被侮辱之民眾或信徒知悉此事，此對
    回復原告名譽並無助益，並非回復名譽之適當處分。再者，
    被告因本件侵權行為觸犯刑法公然侮辱及傷害罪，業經本院
    為有罪判決，此判決亦足以公示被告不法之行為。本院審酌
    前開判命被告賠償，即已足以回復原告名譽所受損害，原告
    再主張被告應在上開「孚濟堂」門扇連續7日刊登道歉啟示
    ，並無必要，不應准許。 
 3、故本件原告所得請求之金額為5450元【計算式：450元（醫
    療費用）＋5000元（慰撫金）＝5450元】。 
四、綜上，原告依民法第184條第1項前段、第195條第1項規定，
    請求被告給付5450元，及自起訴狀繕本送達被告之翌日即11
    0年5月6日起至清償日止，按週年利率5％計算之利息，為有
    理由，應予准許；逾此範圍之請求，則為無理由，應予駁回
    。
五、按所命給付之金額未逾500000元，法院應依職權宣告假執行
    ，民事訴訟法第389條第1項第5款定有明文。本件判決所命
    被告給付之金額未逾500000元，法院應依職權宣告假執行。
    此部分雖經原告陳明願供擔保，聲請宣告假執行，惟其 聲
    請不過促請法院職權發動，本院無庸就其聲請為准駁之裁 
    判，併此敘明。至原告敗訴部分，其假執行之聲請失所附麗
     ，應予駁回。
六、本件事證已臻明確，兩造其餘攻擊防禦方法，於判決結果不
     生影響，爰不一一論列，併此敘明。
七、本件為附帶民事訴訟，無須繳納裁判費，且兩造於訴訟程序
     中，亦無其他訴訟費用之支出，爰不併為訴訟費用之諭知
    。 
中　　華　　民　　國  　110　　年　　8　　月　　20　　日
                  刑事第一庭  審判長法官  紀佳良
                              法      官  張鶴齡
                              法      官  王素珍
以上正本證明與原本無異。
如不服本判決應於收受判決後20日內向本院提出上訴書狀，並應
敘述具體理由；其未敘述上訴理由者，應於上訴期間屆滿後20日
內向本院補提理由書（均須按他造當事人之人數附繕本）「切勿
逕送上級法院」。
本判決非對於刑事訴訟之判決有上訴時不得上訴。
中　　華　　民　　國　　110 　年　　8 　　月　　20　　日
                              書  記  官　葉惠英